臺灣高等法院刑事判決
                                   111年度上訴字第1008號
上  訴  人  
即  被  告  林義泰




指定辯護人  本院公設辯護人郭書益
上  訴  人  
即  被  告  李星宜



選任辯護人  蔡孝謙律師
上列上訴人等因違反毒品危害防制條例等案件，不服臺灣桃園地
方法院110年度訴字第964號，中華民國111年2月14日第一審判決
（起訴案號：臺灣桃園地方檢察署110年度偵字第15762、15764
、16408號，移送併辦案號：110年度偵字第35073號），提起上
訴，本院判決如下：
    主  文
原判決關於林義泰、李星宜販賣第二級毒品及定應執行刑、沒收
部分均撤銷。
林義泰犯如附表一編號1至7所示之罪，各處如附表一編號1至7主
文欄所示之刑。應執行有期徒刑拾壹年貳月。扣案如附表三編號
3至5所示之物沒收銷燬之；扣案如附表二編號1所示之物沒收；
未扣案如附表一編號2至7所示犯罪所得沒收，於全部或一部不能
沒收或不宜執行沒收時，追徵其價額。
李星宜犯如附表一編號2至7所示之罪，各處如附表一編號2至7主
文欄所示之刑。應執行有期徒刑伍年捌月。扣案如附表二編號2
、3所示之物沒收。
    犯罪事實
一、甲基安非他命係毒品危害防制條例第2條第2項第2款列管之
    第二級毒品，不得販賣，林義泰、李星宜仍為下列行為：
  ㈠林義泰意圖營利，基於販賣第二級毒品甲基安非他命之犯意
    ，於附表一編號1所示時間，持其所有之門號0000000000號
    行動電話聯繫，販賣甲基安非他命予林文俊1次（詳如附表
    一編號1所載）。
　㈡林義泰、李星宜意圖營利，基於販賣第二級毒品甲基安非他
    命之犯意聯絡，由林義泰提供毒品，李星宜即於附表一編號
    2至7所示時間，分別持其所有之門號0000000000號或000000
    0000號行動電話聯繫，販賣甲基安非他命予劉劍涵6次，所
    得價金均交回林義泰（詳如附表一編號2至7所載）。
二、嗣於民國110年4月26日下午2時10分許，為警持搜索票在桃
    園市○○區○○○街00號6樓林義泰、李星宜住處執行搜索，扣得
    附表二、三所示物品而查獲。
三、案經新竹縣政府警察局移送臺灣桃園地方檢察署檢察官偵查
    起訴及移送併辦。
　　理  由
壹、程序部分：
一、本院審理範圍：
　　本件被告林義泰、李星宜不服原判決提起上訴後，於111年4
    月12日就原判決關於轉讓禁藥部分均撤回上訴（本院卷第20
    5、207頁），是原判決關於被告林義泰、李星宜轉讓禁藥部
    分業已確定，非屬本院審理範圍，合先敘明。
二、證據能力：　
    本件認定犯罪事實所引用之證據，皆無證據證明係公務員違
    背法定程序所取得。又檢察官、被告林義泰、李星宜及其等
    辯護人於本院準備程序及審理時均同意作為證據（本院卷第
    196至200、248至254頁），本院審酌該等證據製作時之情況
    ，尚無顯不可信與不得作為證據之情形，亦無違法不當與證
    明力明顯過低之瑕疵，且與待證事實具有關聯性，認為以之
    作為證據應屬適當，依刑事訴訟法第158條之4反面解釋及第
    159條之5規定，認均有證據能力。
貳、實體部分：
一、認定犯罪事實之證據及理由：
    訊據被告李星宜坦承上開犯罪事實，被告林義泰則矢口否認
    有何販賣第二級毒品犯行，辯稱：我與林文俊交情甚篤，我
    拿甲基安非他命給林文俊，請他多少補貼一點，至少3000元
    我才不會虧太多，此部分並無任何獲利，應屬轉讓；劉劍涵
    是李星宜的前男友，我根本不准他們聯絡，怎麼可能還跟李
    星宜一起販賣毒品給劉劍涵，李星宜可以自己拿取家中的毒
    品，其個人販賣毒品予劉劍涵，與我無關云云。經查：
　㈠犯罪事實欄一㈠部分：　
　⒈被告林義泰於附表一編號1所示時間，以其所有之門號000000
    0000號行動電話與林文俊持用門號0000000000號行動電話聯
    繫後，於附表一編號1所示時間、地點，交付甲基安非他命1
    公克予林文俊之事實，業據被告林義泰於原審及本院審理時
    供述在卷（原審卷㈠第149至150頁、原審卷㈡第277頁、本院
    卷第195、247頁），核與證人林文俊於原審審理時具結證述
    之情節大致相符（原審卷㈠第330、332至337頁），且有附表
    二編號1所示行動電話1具扣案，及新竹縣政府警察局搜索扣
    押筆錄、扣押物品目錄表（臺灣桃園地方檢察署110年度偵
    字第15764號偵查卷宗【下稱15764偵卷】㈠第139至147頁）
    、新加坡商星圓通訊股份有限公司台灣分公司110年3月3日
    星圓字第1100303-005號函（15764偵卷㈠第195頁）、被告林
    義泰與林文俊之通訊監察譯文（15764偵卷㈠第73頁）附卷可
    資佐證，此情首堪認定。　
　⒉販賣毒品之所謂販賣行為，只須行為人主觀上有營利之意圖
    ，且客觀上有販賣之行為，即足構成，至於行為人所欲謀取
    者究竟係價差抑或是量差之利益，及其實際上是否已經獲利
    或獲利若干，均非所問（最高法院104年度台上字第3065號
    判決意旨參照）。被告林義泰就此部分雖否認有販賣毒品之
    營利意圖，而以前揭情詞置辯。然查，證人林文俊於偵查中
    具結證稱：我與林義泰是服刑獄友，認識10年，是點頭之交
    的關係等語（15764偵卷㈢第262頁），可見二人交情非深，
    被告林義泰為智識正常之成年人，此前已有施用第一、二級
    毒品之犯罪紀錄，對於毒品交易為檢警機關嚴予取締之犯罪
    行為，法律更設有重典處罰，當知之甚稔，在此情況下，其
    與林文俊交易甲基安非他命，倘非可從中獲利，殊難想像有
    甘冒重典轉讓毒品予林文俊之可能。且被告林義泰於本院準
    備程序明確供稱：當天林文俊先問我有沒有海洛因，我沒有
    ，林文俊就問我有沒有甲基安非他命，我就從我剛以1萬100
    0元向朋友調的甲基安非他命3公克，先撥其中1公克給林文
    俊，我要林文俊給我3500元等語（本院卷第195頁），於本
    院審理時復說明：當時我跟朋友拿甲基安非他命1公克要400
    0元，3公克1萬1000元，我請朋友算便宜一點，朋友就說拿1
    萬1000元的話可以多給我0.5公克，後來林文俊跟我拿1公克
    甲基安非他命，他說他不好過，我就跟林文俊說多少要補貼
    我一點，至少3000元，不要讓我虧太多，如果有多就多給我
    等語綦詳（本院卷第247頁），被告林義泰交付1公克甲基安
    非他命予林文俊，約定之對價為3500元，顯逾取得成本3143
    元（11000÷3.5＝3143【元以下四捨五入】），自有賺取價差
    之營利意圖，縱然被告林義泰體恤林文俊一時不便，同意先
    收取其中至少3000元，然由被告林義泰所稱「有多就多給我
    」一語，可知被告林義泰並無免除剩餘500元債務之意，一
    經林文俊支付，被告林義泰仍將收受作為該次交易之價金，
    揆諸前揭說明，林文俊事後雖未為給付，仍無解於被告林義
    泰販賣甲基安非他命，主觀上確有營利意圖之認定。
　㈡犯罪事實欄一㈡部分：　
　⒈犯罪事實欄一㈡之犯罪事實，業據被告李星宜於警詢、檢察官
    訊問時就附表一編號2、3、5至7部分，於原審及本院審理時
    就附表一編號2至7部分均坦承不諱（15764偵卷㈠第160至163
    、170至172、174至180頁、15764偵卷㈡第319至322頁、原審
    卷㈠第62至65、135至137頁、原審卷㈡第277頁、本院卷第86
    、191至194、255至259頁），並經證人劉劍涵於警詢、檢察
    官訊問及原審審理時具結證述綦詳（15764偵卷㈠第283至287
    、293至306頁、15764偵卷㈡第327至331頁、原審卷㈡第67至7
    3、235至241頁），且有附表二編號2、3所示行動電話各1具
    扣案，及新竹縣政府警察局搜索扣押筆錄、扣押物品目錄表
    （15764偵卷㈠第139至147頁）、門號0000000000號行動電話
    通聯調閱查詢單、新加坡商星圓通訊股份有限公司台灣分公
    司110年3月3日星圓字第1100303-005號函（15764偵卷㈠第19
    3、195至196頁）、被告李星宜與劉劍涵之通訊監察譯文（1
    5764偵卷㈠第197至205頁）在卷足稽。以上俱徵被告李星宜
    前揭任意性自白與事實相符，堪信為真。
　⒉被告林義泰雖否認與被告李星宜共同販賣甲基安非他命予劉
    劍涵，而以前揭情詞為辯。然查：
　⑴證人即被告李星宜於警詢及檢察官訊問時具結證稱：我販賣
    給劉劍涵的毒品都是來自林義泰，價格是林義泰報給我，我
    再轉告劉劍涵，收回來的錢也都是交給林義泰等語（臺灣桃
    園地方檢察署110年度偵字第15762號偵查卷宗【下稱15762
    偵卷】㈡第54頁、15764偵卷㈢第79頁），於原審審理時具結
    證稱：我跟林義泰是男女朋友，平時我們會一起出錢由林義
    泰去買毒品，買回來以後毒品會放在林義泰那邊，林義泰每
    天會留我施用的量給我，我沒施用的話可以拿去賣，因為毒
    品都是放在林義泰那邊，所以我每次賣毒品給誰都會讓林義
    泰知道，如果林義泰當時有在我旁邊我就會直接跟林義泰說
    ，收回來的錢也都會交給林義泰，有賒帳也會讓林義泰知道
    ，林義泰有時也會把要賣的毒品放在信箱，附表一編號3那
    次，就是由林義泰把毒品放在信箱，錢也是林義泰收走等語
    （原審卷㈡第37、40至41、47至49、53、64頁），就其販賣
    予劉劍涵之毒品係由被告林義泰管領，所收取之價金悉歸被
    告林義泰等節，前後陳述一致，尚無明顯之瑕疵可指，佐以
    被告李星宜係與被告林義泰同時為警查獲，被告李星宜無從
    藉由供出其毒品來源為被告林義泰獲得減刑之機會，當可排
    除被告李星宜為邀獲供述毒品來源減免刑責之寬典而誣攀構
    陷被告林義泰之虞。
　⑵且證人劉劍涵於警詢及檢察官訊問時具結證稱：我有於附表
    一編號2至7所示時間、地點向李星宜購買甲基安非他命，附
    表一編號3這次是林義泰將甲基安非他命放在信箱，李星宜
    算是幫她男朋友林義泰販賣毒品，因為李星宜販賣毒品都要
    經過林義泰同意，每次交易完也都要跟林義泰回覆交易情形
    ，並將收到的錢交給林義泰，所以林義泰知道這些交易，而
    且我有幾次購買毒品有賒帳，所以附表一編號7這次毒品交
    易之前，林義泰有要李星宜叫我把之前賒帳的錢還清等語（
    15764偵卷㈠第285至286、293至305頁、15764偵卷㈡第327至3
    31頁），於原審審理時具結證稱：我都是透過李星宜購買毒
    品，林義泰把毒品裝好，由李星宜交給我，販售毒品的價格
    都是由林義泰決定，李星宜說不能砍價，附表一編號3這次
    是由林義泰把毒品放在樓下的信箱，我再去拿，附表一編號
    7這次，李星宜叫我把積欠林義泰的帳還清，交易價金最後
    都是回到林義泰那邊等語（原審卷㈡第66至73頁），與證人
    李星宜前開證述，殊無二致。
　⑶再觀卷附劉劍涵與其當時女友李元慈於110年1月24日晚間9時
    1分許之通訊監察譯文：「劉劍涵：我跟你講，他叫我把錢
    放在信箱，然後呢他叫他男朋友下樓說他把東西放在信箱裡
    面，然後我再過去拿……唉，很無言耶，哇靠就這樣給我放哦
    ，真帶種……而且重點是他外面沒有用任何的包裝把它給包起
    來，就直接兩個夾鏈袋裡面裝東西，就這樣放在信箱裡面……
    」，及劉劍涵與被告李星宜於110年3月29日晚間6時21分許
    之通訊監察譯文：「李星宜：你要處理嗎？…… 劉劍涵：我
    現在沒有很寬裕。李星宜：好，沒關係。劉劍涵：但是他有
    在念你是不是？李星宜：對啊。劉劍涵：好，OK，那你告訴
    我，我還差他多少錢？李星宜：還差多少？劉劍涵：對，欠
    的啦。李星宜：我回去算好之後跟你講好不好，我人在外面
    。劉劍涵：那你幫我算一下，我今天轉給他，好不好？李星
    宜：好，掰掰。」（15764偵卷㈠第201、205頁），不僅與證
    人李星宜、劉劍涵證述：林義泰曾親自將劉劍涵購買之毒品
    放置在住處樓下信箱，並於附表一編號7所示交易前，要求
    劉劍涵結清欠款等情節相符，復參以倘附表一編號2至7所示
    毒品交易係被告李星宜個人行為，與被告林義泰無關，被告
    李星宜於110年3月29日聯繫劉劍涵結清先前欠款，經劉劍涵
    允諾將直接轉帳予被告林義泰時，應即出言阻止，要求由本
    人收取為是，焉有毫無遲疑，立即應允如上之理。
　⑷以上事證，俱足補強證人李星宜前開證述為真。況且，被告
    林義泰於偵查中亦坦承：我與李星宜確實共同販賣毒品圖利
    ，由我提供毒品交給李星宜販賣，價金也是交給我等語（15
    764偵卷㈢第205、283、285頁）。從而，被告林義泰知悉並
    購入甲基安非他命，供被告李星宜販賣予劉劍涵，除決定販
    售價格外，猶親自將劉劍涵購買之甲基安非他命放置在住處
    樓下信箱，方便劉劍涵拿取，更為最終取得交易價金之人，
    被告林義泰就犯罪事實欄一㈡所示販賣第二級毒品甲基安非
    他命予劉劍涵之犯行，有犯意聯絡及行為分擔，灼然至明。
　⒊販賣毒品係違法行為，政府一向查禁森嚴並重罰不寬貸，且
    毒品可任意分裝或增減其份量，販賣毒品亦無一定之公定價
    格，每次買賣之價格隨供需雙方資力或關係深淺、需求數量
    、貨源充裕與否、販賣者對於資金需求殷切與否、對行情認
    知，以及政府查緝之態度，進而為各種風險評估，機動的調
    整，有各種不同標準，並非一成不變，惟販賣者從各種「價
    差」或係「量差」謀取利潤方式，或有差異，其所圖利益之
    非法販賣行為目的則屬相同。況且毒品之價格不低，取得不
    易，凡為販賣之不法行為者，苟無利可圖，應無甘冒持有毒
    品遭查獲之極大風險，無端提供他人，是其從中賺取買賣差
    價或量差牟利之意圖及事實，應屬符合論理法則且不違背社
    會通常經驗之合理判斷。被告林義泰、李星宜為智識正常之
    成年人，於原審審理時自承經濟狀況小康、勉持（原審卷㈡
    第278頁），生活均非闊綽，並皆有施用第二級毒品之習，
    對於甲基安非他命毒品價格昂貴，取得不易，且毒品交易係
    檢警機關嚴予取締之犯罪行為，當知之甚詳，倘無從中賺取
    差價或量差之不法利益，自無甘冒販賣毒品重罪刑典，將其
    取得不易之毒品提供劉劍涵之理。實則被告林義泰於本院審
    理時亦自承：我與李星宜交往兩、三個月時，因為她拿毒品
    借給朋友都沒有還，有跟她吵架，怎麼可以借了不還還一直
    借，後來李星宜保證不會再把毒品借給別人，我才原諒她，
    結果110年4月中旬李星宜又借4公克毒品給她閨密，我很生
    氣，就跟李星宜發生衝突，甚至互毆等語（本院卷第259頁
    ），益見被告林義泰對於被告李星宜無償交付他人毒品之行
    為，尤為惱怒，遇有欠款，更要求補足，在無特殊親誼之情
    況下，絕不可能自甘負擔成本，無端將毒品轉手他人。從而
    ，被告林義泰、李星宜販賣第二級毒品甲基安非他命予劉劍
    涵，主觀上當有營利之意圖。
　⒋被告林義泰雖辯稱：劉劍涵是李星宜的前男友，我根本不准
    他們聯絡，怎麼可能還跟李星宜一起販賣毒品給劉劍涵云云
    。惟證人李星宜於原審審理時具結證稱：林義泰知道劉劍涵
    是我前男友，他不准我們聯絡等語（原審卷㈡第50頁），而
    為與被告林義泰所辯相同之陳述，然其亦說明：林義泰只是
    口頭警告我哪些人不可以聯絡，我與劉劍涵用手機FACETIME
    、LINE聯繫時，我設定劉劍涵的聯絡人暱稱看不出來是劉劍
    涵，林義泰拿毒品去放信箱，也不會見到劉劍涵，因為我是
    等林義泰放好離開後，才通知劉劍涵去拿，林義泰知道這些
    交易，這些交易有賒帳林義泰也知道，他只是不知道賒帳的
    人是劉劍涵等語（原審卷㈡第50至54、61頁），足見被告李
    星宜與劉劍涵聯繫交易時，刻意向林義泰隱匿買家真實身分
    ，被告林義泰以：我根本不准李星宜與劉劍涵聯絡，怎麼可
    能還跟李星宜一起販賣毒品給劉劍涵云云，執為抗辯，即不
    足為據。被告林義泰聲請再次傳喚李星宜為證人，以資證明
    劉劍涵與被告李星宜前為男女朋友關係，此節業經證人李星
    宜證述如上，自無更行調查之必要。至於被告林義泰對於此
    部分購買毒品相對人之真實身分縱然欠缺認識，然被告林義
    泰既知悉各該交易，購入甲基安非他命供被告李星宜販售，
    除決定價格外，猶親自將交易標的放置在信箱供買家自取，
    更為最終取得交易價金之人，仍是直接參與其事，從中獲利
    ，此情當無礙被告林義泰共同販賣毒品營利之主觀犯意與行
    為分擔，不待贅言。
  ㈢綜上，本案事證明確，被告林義泰、李星宜犯行均堪認定，
    應依法論科。　　
二、論罪：
  ㈠核被告林義泰就犯罪事實欄一㈠、㈡所為（即附表一編號1至7
    ），均係犯毒品危害防制條例第4條第2項之販賣第二級毒品
    罪（共七罪）；被告李星宜就犯罪事實欄一㈡所為（即附表
    一編號2至7），均係犯毒品危害防制條例第4條第2項之販賣
    第二級毒品罪（共六罪）。被告林義泰、李星宜因販賣第二
    級毒品甲基安非他命而持有第二級毒品甲基安非他命之低度
    行為，為販賣之高度行為所吸收，均不另論罪。
  ㈡檢察官認被告林義泰就犯罪事實欄一㈠所為（即附表一編號1
    部分），係犯毒品危害防制條例第4條第1項之販賣第一級毒
    品罪嫌。惟被告林義泰於偵審過程始終堅稱於110年3月4日
    交付林文俊之毒品為甲基安非他命（15764偵卷㈢第285頁、
    原審卷㈠第149至150頁、原審卷㈡第277頁、本院卷第195、24
    7頁），與證人林文俊於原審審理時具結證述之情節相符（
    原審卷㈠第330至332、337頁），應堪信實。證人林文俊於警
    詢、檢察官訊問時雖證稱：我於110年3月4日下午4、5時許
    ，以3000元之對價向林義泰購買第一級毒品海洛因0.45公克
    等語（15764偵卷㈢第215、262至263頁），然其於原審審理
    時已說明：我那天去找林義泰確實有毒品交易，但應該不是
    海洛因而是安非他命，因為我平常施用海洛因比較多，所以
    警詢、偵訊時才會記錯，我事後回想起來，那天去找林義泰
    的時候，我有問海洛因和安非他命，當時林義泰沒有海洛因
    ，只有安非他命，所以當天我是向林義泰購買1公克安非他
    命等語（原審卷㈠第330至332、337頁），自不得以證人林文
    俊於警詢、檢察官訊問時所為前開證述，認定被告林義泰係
    販賣海洛因予林文俊。本件並無其他積極證據足認被告林義
    泰確有販賣第一級毒品海洛因予林文俊之事實，非得以毒品
    危害防制條例第4條第1項販賣第一級毒品之罪名相繩，被告
    林義泰此部分所為，應成立販賣第二級毒品罪，檢察官認應
    論以販賣第一級毒品罪，容有未合，然其基本社會事實同一
    ，復經告知罪名保障被告林義泰之防禦權，爰依刑事訴訟法
    第300條規定，就此部分變更起訴法條適用之。
　㈢被告林義泰、李星宜就犯罪事實欄一㈡所示販賣第二級毒品犯
    行（附表一編號2至7），有犯意聯絡及行為分擔，皆為共同
    正犯。
　㈣被告林義泰七次販賣第二級毒品犯行，被告李星宜六次販賣
    第二級毒品犯行，犯意各別，行為互殊，均應分論併罰。
  ㈤刑之加重與減輕：
　⒈被告林義泰前因施用毒品案件，經臺灣桃園地方法院以103年
    度審易字590號判處有期徒刑7月確定，與另案應執行有期徒
    刑10月及假釋經撤銷之殘刑9月又12日接續執行，於104年12
    月25日假釋，迄105年2月26日保護管束期滿，未經撤銷假釋
    ，視為執行完畢；被告李星宜前因偽造文書案件，經臺灣桃
    園地方法院以109年度壢簡字第1672號判處有期徒刑2月確定
    ，於110年1月12日易科罰金執行完畢；以上有本院被告前案
    紀錄表存卷為憑（本院卷第109至149頁）。被告林義泰於徒
    刑執行完畢後5年內，故意再犯附表一編號2至5所示有期徒
    刑以上各罪，被告李星宜於徒刑執行完畢後5年內故意再犯
    附表一編號2至7所示有期徒刑以上各罪，均為累犯。惟依大
    法官釋字第775號解釋意旨，審酌被告林義泰前開構成累犯
    之前科，係施用毒品之疾患型犯罪，以自戕健康為主，與本
    案販賣毒品罪之本質未盡相同，復係於假釋期滿後逾4年再
    犯，時間已有相當之間隔；被告李星宜前開構成累犯之前科
    則係偽造文書案件，與本案所犯罪質並不相同，且係易科罰
    金執行完畢，尚無確切事證足認被告林義泰、李星宜有何特
    別之重大惡性，或對刑罰之反應力薄弱等教化上之特殊原因
    ，綜觀全案情節，對比本案罪名之法定刑，其罪刑應屬相當
    ，自無依刑法第47條第1項規定加重其刑之必要，而於量刑
    時依刑法第57條之規定，於法定刑內再予斟酌即可。
　⒉被告李星宜就附表一編號2、3、5至7所示販賣第二級毒品甲
    基安非他命犯行，於偵查及歷次審理時均自白犯罪（15764
    偵卷㈠第160至163、170至172、174至180頁、15764偵卷㈡第3
    19至322頁、原審卷㈠第62至65、135至137頁、本院卷第86、
    191至194、255至259頁），均應依毒品危害防制條例第17條
    第2項規定，減輕其刑。
　⒊按刑之量定，為求個案裁判之妥當性，法律固賦予法院裁量
    權，但此項裁量權之行使，除應依刑法第57條規定，審酌行
    為人及其行為等一切情狀，為整體之評價，並應顧及比例原
    則與平等原則，使罪刑均衡，輕重得宜，以契合社會之法律
    感情。又刑法第59條規定犯罪之情狀可憫恕者，得酌量減輕
    其刑，其所謂「犯罪之情狀」，與同法第57條規定科刑時應
    審酌之一切情狀，並非有截然不同之領域，於裁判上酌減其
    刑時，應就犯罪一切情狀（包括第57條所列舉之10款事項）
    ，予以全盤考量，審酌其犯罪有無可憫恕之事由（即有無特
    殊之原因與環境，在客觀上足以引起一般同情，以及宣告法
    定低度刑，是否猶嫌過重等等），以為判斷（最高法院95年
    度台上字第6157號判決意旨參照）。販賣第二級毒品罪之法
    定刑為「無期徒刑或10年以上有期徒刑，得併科新臺幣1500
    萬元以下罰金」，然同為販賣第二級毒品之人，其原因動機
    不一，犯罪情節未必盡同，或有大盤毒梟者，亦有中、小盤
    之分，甚或僅止於吸毒者友儕間為求互通有無之有償轉讓者
    亦有之，其販賣行為所造成危害社會之程度自屬有異，法律
    科處此類犯罪，所設之法定最低本刑卻同為「10年以上有期
    徒刑」，不可謂不重，於此情形，倘依其情狀處以較輕之徒
    刑，即足以懲儆，並可達防衛社會之目的者，自非不可依客
    觀之犯行與主觀之惡性二者加以考量其情狀，是否有可憫恕
    之處，適用刑法第59條之規定酌量減輕其刑，期使個案裁判
    之量刑，能斟酌至當，符合比例原則。經查：
　⑴甲基安非他命係毒品危害防制條例公告列管之第二級毒品，
    其流通危害人體至鉅，向為國法所厲禁，被告林義泰於短時
    間內販賣第二級毒品甲基安非他命7次，其行為顯非偶然，
    對社會治安已造成相當之危害，且本案毒品均由被告林義泰
    購入，販賣所得款項亦歸被告林義泰所有，依其情節，實無
    任何足以引起一般人同情、顯可憫恕之處，難認有情輕法重
    之弊，自無刑法第59條規定之適用餘地。
　⑵被告李星宜與林義泰共同販賣第二級毒品，對他人生命、身
    體及社會治安造成潛在危險，行為固然可議，然被告李星宜
    於附表一編號4販賣第二級毒品甲基安非他命僅1公克，數量
    甚微，且係由被告林義泰提供毒品，獨得買賣價金，惡性實
    非重大，就其該次販賣第二級毒品犯行縱科以法定最低度刑
    ，依社會一般觀念及法律情感仍嫌過重，其犯罪之情狀尚堪
    憫恕，爰依刑法第59條規定，酌減其刑。至被告李星宜其餘
    販賣第二級毒品部分，經依毒品危害防制條例第17條第2項
    規定減輕其刑後，衡酌其販賣情節，已無情輕法重之弊，自
    無刑法第59條規定之適用餘地，附此敘明。
　㈥臺灣桃園地方檢察署110年度偵字第35073號併案意旨所指被
    告林義泰、李星宜販賣毒品部分，與本案為同一事實，應併
    予審理。
三、撤銷原判決之理由及科刑審酌事由：　
  ㈠原審就犯罪事實欄一㈠、㈡部分，以被告林義泰、李星宜販賣
    第二級毒品犯行（被告林義泰七罪、被告李星宜六罪），罪
    證明確，予以論罪科刑，雖屬卓見。惟查：
　⒈犯罪事實欄一㈠即附表編號1部分，被告林義泰係以3500元之
    對價販賣甲基安非他命1公克予林文俊，原審認定該次約定
    價金為3000元，即與事實不符。
　⒉犯罪事實欄一㈡即附表一編號2至7部分，被告李星宜與林義泰
    共同販賣第二級毒品所得價金，悉歸被告林義泰所有，業經
    本院認定如前，原審認被告二人各得半數，並據此諭知沒收
    及追徵，尚有未合。
　⒊被告林義泰之前科紀錄為施用毒品之自戕行為，被告李星宜
    之前科紀錄則係偽造文書案件，均與本案販賣毒品之罪質不
    同，又無事證足認其二人有何特別惡性及刑罰反應力薄弱之
    情形，對比本案犯罪情節，並無依累犯規定加重其刑之必要
    ，且販賣第二級毒品罪之法定最重本刑為無期徒刑，依法不
    得加重，原審就被告林義泰所犯附表一編號2至5部分，被告
    李星宜所犯附表一編號2至7部分，均依刑法第47條第1項規
    定加重最高及最低本刑，容有未恰。
　⒋從而，被告林義泰上訴猶執陳詞否認犯罪，均經指駁如前，
    被告李星宜上訴請求就附表一編號2、3、5至7部分依刑法第
    59條規定減輕其刑，雖屬無據，惟原判決關於被告林義泰、
    李星宜販賣第二級毒品部分既有上開可議之處，均應由本院
    予以撤銷改判。
　㈡爰以行為人之責任為基礎，審酌甲基安非他命係列管毒品，
    具有高度成癮性，戕害國人身心健康、危害社會秩序至鉅，
    向為國法所厲禁，被告林義泰、李星宜猶無視國家杜絕毒品
    犯罪之禁令，恣意販售營利，法治觀念薄弱，行為偏差，應
    嚴予非難，兼衡被告二人之素行，各為高職畢業、高職肄業
    之智識程度（原審卷㈠第107、119頁），於原審及本院審理
    時自承之經濟能力及扶養親屬之家庭生活狀況（原審卷㈡第2
    78頁、本院卷第260頁），其等犯罪之動機、目的、手段，
    於本案販賣毒品之數量、價格、所獲利益分配，及被告林義
    泰、李星宜之涉案程度、犯罪分工，暨被告李星宜犯後始終
    坦承犯行，被告林義泰則否認犯罪之犯後態度等一切情狀，
    分別量處如主文第二、三項所示之刑，資為懲儆。並斟酌被
    告林義泰、李星宜於本案販賣毒品之對象各只有二人、一人
    ，犯罪時間係在110年1月至3月間，綜合考量其等各次犯罪
    手法雷同，如以實質累加之方式定應執行刑，處罰之刑度顯
    將超過行為之不法內涵，而違反罪責原則，應就被告林義泰
    、李星宜各次販賣毒品犯行整體犯罪非難評價，其罪數所反
    映之人格特性與犯罪傾向，及數罪對法益侵害之加重效應及
    刑罰之內部界限，依多數犯罪責任遞減原則，分別定其應執
    行之刑如主文第二、三項所示，以符合罪刑相當及比例原則
    ，實現刑罰權之公平正義。
四、沒收：
　㈠扣案如附表三編號3至5所示甲基安非他命3包，係被告林義泰
    所有，此據被告林義泰供承在卷（原審卷㈡第269至271頁）
    ，為被告林義泰犯販賣第二級毒品罪查獲之毒品，除經取樣
    鑑驗用罄部分失其違禁物之性質，無庸沒收外，應依毒品危
    害防制條例第18條第1項前段規定沒收銷燬之；其包裝袋沾
    附毒品難以析離，亦無析離之實益與必要，應整體視為毒品
    ，併予沒收銷燬。
  ㈡扣案如附表二編號1及編號2、3所示行動電話，分係被告林義
    泰、李星宜所有，供本案販賣第二級毒品犯罪使用，有通訊
    監察譯文附卷可資佐證（15764偵卷㈠第73、197至205頁），
    應依毒品危害防制條例第19條第1項規定各予宣告沒收。
　㈢被告林義泰、李星宜於附表一編號2至7共同販賣第二級毒品
    ，各次販賣毒品之對價歸被告林義泰所有，業經說明如前，
    為被告林義泰之犯罪所得，應依刑法第38條之1第1項前段、
    第3項規定沒收之，於全部或一部不能沒收或不宜執行沒收
    時，追徵其價額。至附表一編號1部分，被告林義泰尚未收
    取該次交易價金（原審卷㈠第338頁、本院卷第195頁），無
    從認定被告林義泰就此部分獲有犯罪所得，爰不予宣告沒收
    、追徵。
  ㈣扣案如附表三編號1、2所示海洛因2包，與本案犯罪事實並無
    關聯，應視被告林義泰所涉施用或持有第一級毒品案件偵處
    情形，另為妥適處置，爰不於本案宣告沒收銷燬。
據上論斷，應依刑事訴訟法第369條第1項前段、第364條、第299
條第1項前段、第300條，毒品危害防制條例第4條第2項、第17條
第2項、第18條第1項前段、第19條第1項，刑法第11條、第28條
、第59條、第51條第5款、第38條之1第1項前段、第3項，判決如
主文。
本案經檢察官賴穎穎提起公訴，由檢察官陳玉華到庭執行職務。
中　　華　　民　　國　 111　　年　　5 　　月　　25　　日
                  刑事第三庭    審判長法　官  張惠立  
                                      法　官  劉兆菊
                                      法　官  廖怡貞
以上正本證明與原本無異。
如不服本判決，應於收受送達後20日內向本院提出上訴書狀，其
未敘述上訴之理由者並得於提起上訴後20日內向本院補提理由書
（均須按他造當事人之人數附繕本）「切勿逕送上級法院」。
                                      書記官  劉芷含
中　　華　　民　　國　　111 　年　　5 　　月　　25　　日

附錄本案論罪科刑法條全文：
毒品危害防制條例第4條
製造、運輸、販賣第一級毒品者，處死刑或無期徒刑；處無期徒
刑者，得併科新臺幣3000萬元以下罰金。
製造、運輸、販賣第二級毒品者，處無期徒刑或10年以上有期徒
刑，得併科新臺幣1500萬元以下罰金。
製造、運輸、販賣第三級毒品者，處7年以上有期徒刑，得併科
新臺幣1千萬元以下罰金。
製造、運輸、販賣第四級毒品者，處5年以上12年以下有期徒刑
，得併科新臺幣500萬元以下罰金。
製造、運輸、販賣專供製造或施用毒品之器具者，處1年以上7年
以下有期徒刑，得併科新臺幣150萬元以下罰金。
前五項之未遂犯罰之。

附表一（貨幣單位：新臺幣）：
編號 購毒者 犯罪事實 犯罪所得 主文 備註  1 林文俊 林義泰意圖營利，基於販賣第二級毒品甲基安非他命之犯意，於110年3月4日下午4時53分許，持其所有之門號0000000000號行動電話，與林文俊持用門號0000000000號行動電話聯繫，約定以3500元之對價販賣甲基安非他命1公克，而於110年3月4日下午4時59分許，在桃園市○○區○○路000號5樓租屋處交付甲基安非他命1公克予林文俊，惟尚未收取價金。 無 林義泰販賣第二級毒品，處有期徒刑拾年陸月。 原判決附表一編號1（起訴書附表編號1）  2 劉劍涵  林義泰、李星宜意圖營利，基於販賣第二級毒品甲基安非他命之犯意聯絡，由李星宜於110年1月13日晚間8時34分許，持其所有之門號0000000000號行動電話，與劉劍涵持用門號0000000000號行動電話聯繫，約定以4000元之對價販賣甲基安非他命2公克，而由李星宜於110年1月14日下午4時54分許，在桃園市桃園區大豐路附近公園交付甲基安非他命2公克予劉劍涵，並當場收取價金4000元。 4000元 林義泰共同販賣第二級毒品，處有期徒刑拾年陸月。 李星宜共同販賣第二級毒品，處有期徒刑伍年肆月。 原判決附表一編號3（起訴書附表編號3）  3  林義泰、李星宜意圖營利，基於販賣第二級毒品甲基安非他命之犯意聯絡，由李星宜於110年1月24日晚間7時22分許，持其所有之門號0000000000號行動電話，與劉劍涵持用門號0000000000號行動電話聯繫，約定以2000元之對價販賣甲基安非他命1公克，經劉劍涵於110年1月24日晚間9時1分許，將2000元價金放置在桃園市○○區○○○街00號6樓樓下信箱，由林義泰收取後將甲基安非他命1公克放入信箱，劉劍涵再前往拿取完成交易。 2000元 林義泰共同販賣第二級毒品，處有期徒刑拾年伍月。 李星宜共同販賣第二級毒品，處有期徒刑伍年參月。 原判決附表一編號4（起訴書附表編號4）  4  林義泰、李星宜意圖營利，基於販賣第二級毒品甲基安非他命之犯意聯絡，由李星宜於110年2月17日下午1時3分許，持其所有之門號0000000000號行動電話，與劉劍涵持用門號0000000000號行動電話聯繫，約定以1500元之對價販賣甲基安非他命1公克，而由李星宜於110年2月17日下午4時許，在桃園市○○區○○○街00號6樓住處交付甲基安非他命1公克予劉劍涵，並當場收取價金1500元。 1500元 林義泰共同販賣第二級毒品，處有期徒刑拾年伍月。 李星宜共同販賣第二級毒品，處有期徒刑伍年參月。 原判決附表一編號5（起訴書附表編號5）  5  林義泰、李星宜意圖營利，基於販賣第二級毒品甲基安非他命之犯意聯絡，由李星宜於110年2月22日中午12時45分許，持其所有之門號0000000000號行動電話，與劉劍涵持用門號0000000000號行動電話聯繫，約定以5000元之對價販賣甲基安非他命2公克，而由李星宜於110年2月22日晚間某時許，在桃園市○○區○○○街00號6樓住處樓下交付甲基安非他命2公克予劉劍涵，並當場收取價金5000元。 5000元 林義泰共同販賣第二級毒品，處有期徒刑拾年陸月。 李星宜共同販賣第二級毒品，處有期徒刑伍年肆月。 原判決附表一編號6（起訴書附表編號6）  6  林義泰、李星宜意圖營利，基於販賣第二級毒品甲基安非他命之犯意聯絡，由李星宜於110年3月5日下午1時15分許，持其所有之門號0000000000號行動電話，與劉劍涵持用門號0000000000號行動電話聯繫，約定以1500元之對價販賣甲基安非他命1公克，而由李星宜於110年3月5日下午2時13分許，在桃園市○○區○○○街00號6樓住處樓下交付甲基安非他命1公克予劉劍涵，並當場收取價金1500元。 1500元 林義泰共同販賣第二級毒品，處有期徒刑拾年伍月。 李星宜共同販賣第二級毒品，處有期徒刑伍年參月。 原判決附表一編號7（起訴書附表編號7）  7  林義泰、李星宜意圖營利，基於販賣第二級毒品甲基安非他命之犯意聯絡，由李星宜於110年3月29日晚間10時59分許，持其所有之門號0000000000號行動電話，與劉劍涵持用門號0000000000號行動電話聯繫，約定以1800元之對價販賣甲基安非他命1公克，而由李星宜於110年3月30日凌晨0時26分許，在桃園市○○區○○○街00號6樓住處樓下交付甲基安非他命1公克予劉劍涵，並當場收取價金1800元。 1800元 林義泰共同販賣第二級毒品，處有期徒刑拾年伍月。 李星宜共同販賣第二級毒品，處有期徒刑伍年參月。 原判決附表一編號8（起訴書附表編號8） 

附表二：
編號 扣案物 數量 備註  1 Apple IPhone XR行動電話 1具 搭配門號0000000000號通話晶片卡，IMEI：000000000000000號  2 OPPO R9s行動電話 1具 搭配門號0000000000號通話晶片卡，IMEI：000000000000000號  3 Apple IPhone 7行動電話 1具 搭配門號0000000000號通話晶片卡，IMEI：000000000000000號 

附表三：
編號 扣案物 備註  1 白色粉末1包（含包裝袋1只）  ⒈檢驗結果為第一級毒品海洛因 ⒉驗前淨重0.407公克，驗餘淨重0.403公克 ⒊鑑驗報告：台灣尖端先進生技醫藥股份有限公司110年5月28日毒品證物鑑定分析報告 ⒋卷證出處：15764偵卷㈢第311頁　　  2 白色粉末1包（含包裝袋1只）  ⒈檢驗結果為第一級毒品海洛因 ⒉驗前淨重0.409公克，驗餘淨重0.407公克 ⒊鑑驗報告：台灣尖端先進生技醫藥股份有限公司110年5月28日毒品證物鑑定分析報告 ⒋卷證出處：15764偵卷㈢第313頁　  3 白色透明結晶1包（含包裝袋1只） ⒈檢驗結果為第二級毒品甲基安非他命 ⒉驗前淨重2.588公克，驗餘淨重2.585公克 ⒊鑑驗報告：台灣尖端先進生技醫藥股份有限公司110年5月28日毒品證物鑑定分析報告 ⒋卷證出處：15764偵卷㈢第301頁  4 白色透明結晶1包（含包裝袋1只） ⒈檢驗結果為第二級毒品甲基安非他命 ⒉驗前淨重0.150公克，驗餘淨重0.148公克 ⒊鑑驗報告：台灣尖端先進生技醫藥股份有限公司110年5月28日毒品證物鑑定分析報告 ⒋卷證出處：15764偵卷㈢第303頁  5 白色透明結晶1包（含包裝袋1只） ⒈檢驗結果為第二級毒品甲基安非他命 ⒉驗前淨重6.628公克，驗餘淨重6.626公克 ⒊鑑驗報告：台灣尖端先進生技醫藥股份有限公司110年5月28日毒品證物鑑定分析報告 ⒋卷證出處：15764偵卷㈢第313頁